【裁判字號】    94,訴,4503
【裁判日期】    950214
【裁判案由】    損害賠償
【裁判全文】
臺灣臺北地方法院民事判決              94年度訴字第4503號
原      告  戊○○
            丁○○
共      同
訴訟代理人  己○○
被      告  一吉營造有限公司
法定代理人  甲○○
被      告  至威有限公司
法定代理人  乙○○
被      告  丙○○
共      同
訴訟代理人  張淑敏律師
上列當事人間請求損害賠償事件，本院於民國95年1月17日言詞
辯論終結，判決如下：
    主  文
原告之訴均駁回。
訴訟費用由原告負擔。
    事  實
甲、原告方面：
壹、聲明：
一、被告應連帶給付原告新台幣 (下同)153 萬3,720元，
    及自民國94年4月22日起至清償日止按週年利率5%計算之利
    息。
二、被告應連帶給付原告丁○○46萬5,275元，及自94年11月2日
    起至清償日止按週年利率5%計算之利息。
貳、陳述：
I、原告戊○○部分：
一、被告至威有限公司 (下稱至威公司)向被告一吉營造有限公
    司 (下稱一吉公司)承攬位於台北市○○○路○段123 巷24弄
    4樓「成功DOUBLE」大樓工地清潔工作，原告戊○○之子許
    文彬為被告至威公司員工，被告丙○○為實際負責人，被告
    至威公司於92年8月26日派遣許文彬進行該工地8樓外牆清理
    及鋪設防水帆布工作，因被告等未實施高空作業安全衛生教
    育訓練、未在景觀天井開口架設安全網、未善盡巡視指揮監
    督之責，致許文彬自天井處墜落身亡，被告等顯然違反相關
    勞工安全法令。
二、原告戊○○爰依民法第184條第2項、第185條第1項、勞動基
    準法第59條第1項規定，訴請被告等連帶給付如聲明所示金
    額及遲延金額。
II、原告丁○○部分：
一、事實經過如原告戊○○陳述部分。
二、原告丁○○為支出許文彬喪葬費之人，爰依民法第184條第2
    項、第185條第1項、第192條規定，訴請連帶給付如聲明所
    示之金額及遲延利息。
參、證據：提出身份證明文件影本、職業災害檢查報告書影本及
    殯葬費用收據影本為證。
乙、被告方面：
壹、聲明：如主文所示。
貳、陳述：
I、被告一吉公司部分：
一、被告一吉公司發包「成功DOUBLE」大樓清理工作，由被告至
    威公司承攬，雙方約定所須人員材料、安全管理事項及施工
    監督等均由被告至威公司負責，許文彬受僱於被告至威公司
    ，受其指揮監督，依據勞工安全衛生法第16條規定，應由被
    告至威公司負擔雇主責任，被告一吉公司自無違反保護他人
    法令可言。
二、許文彬之喪葬費用係證人溫淑芳支付，原告丁○○之請求自
     屬無據。被告一吉公司已給付許文彬之子女許安惠補償金
     200萬元，依據勞動基準法第60條規定主張抵充。
II、被告至威公司、被告丙○○部分：
一、許文彬為被告至威公司之受僱人，被告至威公司派遣許文彬
    進行「成功DOUBLE」大樓清潔工作前，已向被告一吉公司借
    得安全帽、安全索等設備提供員工使用，而每日上工前，被
    告丙○○均確實講解，確認員工依規定使用安全設備，並按
    時巡視檢查。許文彬墜落係因自身未將安全索吊掛固定，案
    發之景觀天井開口未架設安全網，係因空間狹小無法架設。
    依據營造安全衛生設施標準第19條、勞工安全衛生設施規則
    第281條規定，難認被告至威公司及被告丙○○違反勞動安
    全衛生法令。
二、許文彬之喪葬費用係證人支付，原告丁○○之請求自屬無據
    。被告至威公司已給付許文彬之子女許安惠補償金200 萬元
    ，依據勞動基準法第60條規定主張抵充。
參、證據：提出工程合約書、台灣士林地方法院檢察署不起訴處
    分書、台灣士林地方法院刑事裁定、收據、估價單、本院民
    事裁定及確定證明書、和解書等影本為證。
    理  由
甲、程序方面：
一、按訴狀送達後，原告不得將原訴變更或追加他訴，但請求之
    基礎事實同一或擴張應受判決事項聲明者，不在此限，民事
    訴訟法第255條第1項第2、3款定有明文。查原告戊○○起訴
    以民法第 184條第2項請求賠償，於第2次庭期追加以勞動基
    準法第 59條第1項請求補償，追加之訴與原訴均本於許文彬
    死亡事實，主要爭點有其共同性，各請求利益之主張在社會
    生活上可認為關連，且不甚妨礙被告之防禦及訴訟之終結，
    為擴大訴訟制度解決紛爭之機能，應准予原告戊○○訴之追
    加。
二、又原告丁○○部分，起訴請求喪葬費用5萬8,775元，及自94
    年4月22日起至清償日止5%計算之利息，後擴張聲明請求喪
    葬費用46萬5,275元，及自94年11月2日起至清償日止按週年
    利率5%計算之利息，屬於上述擴張應受判決事項聲明，應予
    准許，合先敘明。
乙、實體方面：
一、本件原告戊○○、丁○○起訴主張：被告至威公司承攬被告
    一吉公司發包之大樓清理工作，被告至威公司派遣原告戊○○之子許文彬從事外牆清理工作，然被告三人未對許文彬施
    予訓練、未架設安全網、未善盡巡視指揮監督之責，致許文
    彬不幸墜落身亡，原告戊○○爰依民法第184條第2項、第
    185條第1項、勞動基準法第59條第1項規定，求為命被告連
    帶給付如聲明所示金額及遲延金額；原告丁○○支出喪葬費
    用，爰依民法第184條第2項、第185條第1項、第192條規定
    ，求為命連帶給付如聲明所示金額及遲延利息之判決。
二、被告一吉公司則以：本件大樓清理工作由被告至威公司承包
    並負擔雇主責任，被告一吉公司無違反勞工安全法令之事實
    ；死者許文彬喪葬費係證人支出，被告公司與許文彬子女許
    安惠已達成和解，且已給付之200萬元補償金，就此主張抵
    充等語。
    被告至威公司則以：被告至威公司派遣許文彬進行大樓清潔
    工作，提供安全帽、安全索等設備，未架設安全網係因空間
    狹小所致，然勞工安全衛生法令不以未架設安全網即當然認
    為違法；許文彬之喪葬費係證人溫淑芳支出，被告公司已與
    許文彬子女許安惠達成和解，爰就已給付之200萬元補償金
    主張抵充等語。
    被告丙○○以：伊於每日上工前均確實講解，確認員工依規
    定使用安全設備，並按時巡視檢查，許文彬係個人原因未固
    定安全索以致墜落身亡，非伊指揮監督有何違反勞安法令等
    語，資為抗辯。
三、原告主張被告至威公司承攬大樓清潔工作，未對受僱人許文
    彬施以安全訓練等，致許文彬不幸跌落死亡，原告支付喪葬
    費並請求賠償之事實，業據提出身份證明文件影本、職業災
    害檢查報告書影本、殯葬費用收據影本等為證，被告一吉公
    司、至威公司、丙○○則分別以上揭情詞置辯。因此，本件
    兩造所不爭執者為：(一)被告至威公司向一吉公司承攬「成功
    DOUBLE」工地大樓清理工作，被告丙○○為被告至威公司實
    際負責人。(二)許文彬為被告至威公司員工，於92年8月26日
    受派遣清理「成功DOUBLE」大樓外牆，於當日下午4時30分
    許，從未架設安全網之景觀天井開口墜落身亡。
四、本件兩造爭執者為：(一)被告一吉公司、至威公司、丙○○未
    架設安全網，是否違反保護他人之法律，須連帶負損害賠償
    責任。(二)被告一吉公司、至威公司、丙○○是否連帶負雇主
    之職業災害補償責任。(三)原告丁○○請求喪葬費用是否有據
    。
四、被告一吉公司、至威公司、丙○○未架設安全網，是否違反
    保護他人法律，須連帶負損害賠償責任：
(一)被告一吉公司部分：
    1.按事業單位以其事業招人承攬時，其承攬人就承攬部分負
      本法所定僱主之責任；原事業單位就職業災害補償仍應與
      承攬人員負連帶責任；再承攬者亦同，勞工安全衛生法第
      16條著有規定。本件許文彬係被告至威公司員工，受至威
      公司指揮監督，為兩造所不爭執。又被告一吉公司將「成
      功DOUBLE」大樓清理工作發包被告至威公司，雙方約定「
      有關之一切人工、材料、運輸、器具、安全、保險費、管
      理等及因上述事項所發生之一切費用，概由乙方 (至威公
      司)負責」、「乙方須親自或派富有經驗之負責代表人常
      駐工地，督導施工.. 如工人遇有意外或傷亡情事，應由
      乙方料理，與甲方無涉」，此有工程合約影本在卷可稽 (
      見被證1)，因之，本件「成功DOUBLE」工地管理事宜，係
      由被告至威公司負責，被告一吉公司非工程實際督導者，
      依前揭規定，關於承攬部分並非由事業單位即被告一吉公
      司承擔。
    2.本件台北市勞工局勞動檢查所職業災害檢查報告書 (見原
      證3)雖認被告一吉公司與至威公司共同作業，對有墜落之
      虞外牆帆布鋪設作業，未善盡協議、指揮監督之責，為本
      件職業災害基本原因，惟該檢查報告係事後勘驗現場所得
      ，著眼於許文彬墜落身亡，評斷此結果發生原因，未考量
      被告一吉公司與至威公司權責劃分約定及實際工程監督情
      形，該檢查報告關於上開論斷，自不足採。是以，就景觀
      天井開口未架設安全網一事，被告一吉公司並無違反保護
      他人之法令。
(二)被告至威公司部分：
    1.查許文彬於92年8月26日下午4時30分許墜落，身上綁附安
      全索、安全帽因衝擊力道過大掉落一旁等情，此有臺灣士
      林地方法院檢察署檢察官92年度偵字第8329號不起訴處分
      書影本 (見被證2)在卷可查，則許文彬於案發當日進行大
      樓外牆清理工作，身上綁附安全索、戴有安全帽一事，堪
      以認定。觀諸勞工安全衛生法令規範，員工從事高空作業
      時，雇主須提供維護其生命、身體之安全設備，如安全網
      、安全索、安全帽等，然規範重點在於提供之設備足夠維
      護員工安全，並非要求齊聚一切設備始謂善盡法令規範義
      務，參諸營造安全衛生設施標準第19條第2項、勞工安全
      衛生設施規則第281條第2項規定自明。
    2.本件景觀天井開口為45公分乘以75公分，有職業災害檢查
      報告書影本附卷足參 (即原證3) ，顯見面積狹小，難以
      架設鷹架或護網，被告至威公司因而提供許文彬安全帽、
      安全索等維護生命、身體之安全設備，以維護許文彬高空
      作業之人身安全，足以防止墜落所生意外，就此部分被告
      至威公司已盡雇主責任，難謂違反勞工安全衛生法令。
(三)被告丙○○部分：
    被告丙○○為被告至威公司駐「成功DOUBLE」工地實際負責
    人，已如前述，被告丙○○抗辯：每日上工均要求員工配戴
    安全帽、安全索，從事大樓外牆作業時，須將安全索掛上，
    每1至2小時前往工作場所注意員工工作安全等語，經原告對
    上開不起訴處分書不服，聲請臺灣士林地方法院交付審判，
    然該院仍以一吉公司與被告丙○○尚無從認定有違反勞工安
    全衛生法第17條之過失行為，此有被告提出之臺灣士林地方
    法院93年度聲判字第35號刑事裁定附卷可憑 (見被證3)，堪
    信被告丙○○已善盡教育、告知、監督之責，原告主張被告
    丙○○違反勞工安全法令，應屬誤會。
五、被告一吉公司、至威公司、丙○○是否連帶負雇主之職業災
    害補償責任：
(一)本件許文彬墜落身亡係因執行職務導致不幸死亡，具職業災
    害起因性與遂行性，屬於職業災害，要無疑問。按勞動基準
    法第59條係關於職業災害規定係以補償被害人損害為範圍，
    採無過失補償責任，依此規定，應雇主即負補償責任者為雇
    主，而許文彬之雇主為被告至威公司，是許文彬因職業災害
    致死，被告至威公司須依該法第59條第4款負職業災害補償
    責任。另被告一吉公司為事業單位將承攬事務交予被告至威
    公司承攬，依勞動基準法第62條及勞工安全衛生法第16條規
    定擔，伊須與被告至威公司就職業災害補償負連帶責任。
(二)依前揭勞動基準法第59條第4款規定，被告至威公司應給付5
    月平均工資之喪葬費及一次給與其遺屬40個月平均工資之死
    亡補償，依據職業災害檢查報告書之計算，許文彬之平均薪
    資為1,064元/日，經核算被告至威公司及一吉公司應連帶補
    償143萬6,400元，然受領補償金之第一順位為許文彬之配偶
    及子女，又被告二公司已與許文彬子女即第一順位繼承人許
    安惠達成給付250萬元補償金之和解，並給付200萬元由許安
    惠之法定代理人溫淑芳（即許文彬前妻）受領，此經證人溫
    菽芳到院證述屬實 (見本院94年12月12日言詞辯論筆論)，
    並有和解書影本附卷足參 (即被證6)，而原告戊○○為許文
    彬之母，屬勞動基準法第59條第4款規定受領補償金之第二
    順位，故原告戊○○請求被告一吉公司、至威公司連帶給付
    死亡補償金，自屬無據。
六、原告丁○○請求喪葬費用是否有據：
    原告丁○○主張支付喪葬費用 46萬5,275元，並以台北市殯
    葬管理處收入憑單影本、收條、估價單影本為據 (即原證 2
    及被證4)，被告等則抗辯喪葬費用係由證人溫淑芳支付等語
    。經本院勘驗上揭收據影本，由原告丁○○支付之喪葬費僅
    5萬8,775元；另20萬元部分，收條影本係載「溫淑芳委託辦
    理許文彬治喪事宜，合計20萬元」，證人溫淑芳亦到院證述
    ：支付許文彬喪葬費用共20萬元 (見本院94年12月12日言詞
    辯論筆錄)；又20萬6,500元部分，估價單影本未載何人支付
    ，且原本係由證人溫淑芳保管，原告丁○○雖主張支付該筆
    費用，卻未見舉證，其空言主張，尚難採信。又被告等並未
    違反勞工安全法令，已如前述，原告許淑芳依民法第184條
    第2項、第185條、第192條請求，自屬無據。
七、綜上所述，原告等主張被告等違反保護他人法律，應負擔其
    等扶養費、慰撫金、喪葬費等並不足採。被告等抗辯並未違
    反保護他人法律，已給付職業災害死亡補償予第一順位受領
    人等語，應可採信，從而，原告戊○○依據民法第184條第2
    條、第185條第1項、勞動基準法第59條第1項規定，請求被
    告等連帶給付153萬3,720元及自民國94年4月22日起至清償
    日止按週年利率5%計算之利息，原告丁○○依據民法第184
    條第2項、第185條第1項、第192條規定，請求被告等連帶給
    付46萬5,275元，及自94年11月2日起至清償日止按週年利率
    5% 計算之利息，為無理由，不應准許。
八、結論：本件原告之訴為無理由，依民事訴訟法第78條，判決
    如主文。
中    華    民    國    95    年     2    月    14    日
                  民事第三庭    法  官  李維心
以上正本係照原本作成
如對本判決上訴，須於判決送達後20日內向本院提出上訴狀
中    華    民    國    95    年     2    月    14    日
                                書記官  詹雪娥


司法院資訊處製作；財團法人民間司法改革基金會備份。
